臺灣桃園地方法院民事裁定
111年度事聲字第4號
異  議  人
即  債權人  阿薩投資顧問有限公司

法定代理人  梁家源  


相  對  人
即  債務人  林建宏  

代  理  人  陳夢麟律師                        
上列異議人因與相對人間消費者債務清理條例更生事件，對於本
院司法事務官於民國110年11月18日所為109年度司執消債更字第
233號依職權認可更生方案之裁定提出異議，本院裁定如下：
    主  文
異議駁回。
    理  由
一、按關於更生或清算之程序，當事人對於司法事務官處理事件
    所為之終局處分，得於處分送達後10日之不變期間內，以書
    狀向司法事務官提出異議。司法事務官認前項異議有理由時
    ，應另為適當之處分；認異議為無理由者，應送請法院裁定
    之。法院認第一項之異議為有理由時，應為適當之裁定；認
    異議為無理由者，應以裁定駁回之，此觀消費者債務清理條
    例（下稱消債條例）第15條準用民事訴訟法第240條之4第1
    項本文、第2項、第3項之規定即明。查本件異議人於民國11
    0年11月25日收受本院司法事務官於110年11月18日所為109
    年度司執消債更字第233號認可更生方案之裁定，並於110年
    12月3日具狀聲明異議，司法事務官認其異議無理由而送請
    本院裁定，經核與上開規定相合，此先敘明。
二、按債務人有薪資、執行業務所得或其他固定收入，依其收入
    及財產狀況，可認更生方案之條件已盡力清償者，法院應以
    裁定認可更生方案。債務人無固定收入，更生方案有保證人
    、提供擔保之人或其他共同負擔債務之人，法院認其條件公
    允者，亦同，消債條例第64條第1項定有明文。次按有下列
    情形之一者，除有第12條規定情形外，法院應以裁定不認可
    更生方案：⑼債務人有虛報債務、隱匿財產，或對於債權人
    中之一人或數人允許額外利益，情節重大，消債條例第63條
    第1項第9款定有明文。觀諸該款之立法理由為債務人有虛報
    債務、隱匿財產，或對於債權人中之一人或數人允許額外利益，
    且情節重大情事，債權人因未能查悉而可決更生方案時，為
    避免更生制度遭濫用，並防止事後再行撤銷更生，造成程序浪費，
    法院應不認可更生方案。又消債條例之制定，乃為使負債務之
    消費者得依本條例所定程序清理其債務，以調整其與債權人
    及其他利害關係人之權利義務關係，保障債權人之公平受償
    ，謀求消費者經濟生活之更生，進而健全社會經濟之發展，
    此觀諸消債條例第1條規定即明。是該條例之立法目的，係
    在使陷於經濟上困難之消費者，得依該條例清理債務，以妥
    適調整其與債權人間之權利義務，並重建其經濟生活，是更
    生方案之條件是否公允，當係以債務人是否以其現有之資力
    ，扣除必要生活支出後，已盡其最大能力清償為斷。
三、聲明異議意旨略以：相對人所提列之更生方案必要支出中，
    就其配偶是否有扶養必要之部分，未有詳細說明，且相對人
    名下無財產，卻仍提列房貸支出，亦與常理相悖。另相對人
    本應據實陳報自身財產狀況，竟延宕1年方將領有年終獎金
    乙事陳報鈞院，恐有刻意隱瞞財產狀況之情形，應依消債條
    例第46條之規定，駁回其更生之聲請。原審逕予裁定認可前
    開更生方案，實有失公允，爰依法聲明異議，請求廢棄原裁
    定等語。
四、經查：
　　㈠本件相對人前以其有不能清償債務之情事，向本院聲請更
      生，經本院以109年度消債更字第153號裁定自109年7月3
      日17時起開始更生程序，並命由本院司法事務官進行更生
      程序。嗣本院司法事務官依消債條例第64條第1項規定，
      審酌相對人所提出以每1個月為1期，還款期限為6年，共7
      2期，每期清償金額新臺幣（下同）1萬8,000元；另於每
      年2月年終獎金領取後加計1期，共6期，每期清償金額為6
      萬元，無擔保債務總金額327萬2,148元，清償總金額165
      萬6,000元，無擔保債務清償比例50.61%之更生方案（下
      稱系爭更生方案），雖未經全體債權人書面可決，惟相對
      人名下無財產清算價值，已將每月收入扣除支出後餘額逾
      4/5納入還款，並於每年領取年終獎金後增列1期金額清償
      ，應認相對人已盡清償之能事。又相對人復無消債條例第
      63條第1項、第64條第2項所定不應認可之消極事由存在等
      情事，故裁定認可系爭更生方案之事實，業經本院依職權
      調閱本院109年度司執消債更字第233號卷宗（下稱執行卷
      ）查核無誤。
　　㈡異議人固以上開情詞主張相對人未詳實說明配偶扶養費及
      房屋貸款支出，故不應認可系爭更生方案等語。惟查，相
      對人雖於110年1月21日提出之財產及收入狀況報告書中提
      列每月1萬元之配偶扶養費，並陳稱其居住房屋之房貸由
      配偶繳納，扶養費係支應房貸支出等語，有相對人提出之
      不動產買賣契約書影本為憑（見執行卷第176至181頁），
      然經本院司法事務官訊問相對人後，審酌相對人之經濟及
      家庭狀況，業已認其主張之房屋使用費應計入每月必要支
      出即1萬8,337元，原提列扶養費應予刪除，有原審110年5
      月5日訊問筆錄在卷可稽（見執行卷第150頁）。且相對人
      於系爭更生方案履行期間所提列之必要支出已刪除扶養費
      之部份，僅以1萬8,337元提列，亦有本院109年度司執消
      債更字第233號裁定及系爭更生方案存卷足參（見執行卷
      第311至313頁）。是相對人未於系爭更生方案中提列配偶
      扶養費及房貸支出甚明，異議人猶執前詞，主張相對人提
      列支出有不合理之處，尚非可採。
　　㈢異議人復主張相對人顯有未據實陳報收入之虞等語，然相
      對人現任職於華通電腦股份有限公司，平均每月薪資約為
      3萬8,044元，有相對人提出之109年9月至110年8月之薪津
      計算單為憑（見執行卷第238至249頁），惟考量其薪資結
      構中加班費及全勤獎金非為常態性發放，爰扣除上開部分
      而以3萬7,000元列計。另就年終獎金之部分，相對人分別
      於110年9月23日、10月22日及11月1日補充陳報歷年年終
      獎金金額，並將110年之年終獎金14萬2,448元併入系爭更
      生方案中以供攤還；更生方案履行期間之年終獎金則於每
      年2月增列1期，並扣除一般年節支出所需，以6萬元作為
      該期償還金額等情，有相對人提出之歷次陳報狀及年終獎
      金列表附卷可考（見執行卷第236、245、265至267、284
      、285頁），是尚難認相對人有故意隱匿收入之情事。且
      相對人於110年5月5日原審訊問時，業已提及其領有年終
      獎金，金額約為本薪之2至3個月等語（見執行卷第149、1
      50頁），更可認相對人於陳報更生方案時，並無故意隱匿
      收入之情事。加以相對人嗣後亦將年終獎金列入更生方案
      之收入數額及新增期數以為清償，自難認相對人更正年終
      獎金金額之情形，係屬消債條例第63條第1項第9款隱匿財
      產且情節重大之情形甚明。此外，本件復查無其餘消債條
      例第63條、第64條第2項各款所定不應認可之消極事由存
      在，是本院司法事務官審酌相對人之還款能力，依職權於
      債權人會議未可決系爭更生方案後，裁定認可系爭更生方
      案，於法洵屬有據。而本件既為司法事務官依消債條例第
      64條第1項規定裁定認可系爭更生方案，則異議人於本件
      主張相對人違反消債條例第44條所定之義務，應依同法第
      46條駁回更生之聲請乙節，即有誤會，並不足採。從而，
      本件聲明異議，為無理由，應予駁回。
五、爰裁定如主文。 
中　　華　　民　　國　　111 　年　　2 　　月　　14　　日
                  民事第二庭    法　官　張震武
以上正本係照原本作成。　　　　　　　　　
如對本裁定抗告應於送達後10日內向本院提出抗告狀，並繳納抗
告費新台幣1,000 元。
中　　華　　民　　國　　111 　年　　2 　　月　　15　　日
                                書記官  陳𥴡濤